【裁判字號】    98,上易,520
【裁判日期】    980804
【裁判案由】    詐欺
【裁判全文】
臺灣高等法院臺南分院刑事判決         98年度上易字第520號
上  訴  人
即  被  告  甲○○
上列上訴人因詐欺案件，不服臺灣嘉義地方法院97年度易字第
531號中華民國98年5月13日第一審判決（起訴案號：臺灣嘉義
地方法院檢察署97年度偵緝字第386號），提起上訴，本院判決
如下：
    主  文
上訴駁回。
    理  由
一、按刑事訴訟法第361條第1項規定「不服地方法院之第一審判
    決而上訴者，應向管轄第二審之高等法院為之。」，而民國
    96年6月15日修正，同年7月4日生效施行之同條第2項並規定
    「上訴書狀應敘述具體理由。」，此屬法律上應具備之程式
    。又同法第362條、第367條前段，分別規定「原審法院認為
    上訴不合法律上之程式或法律上不應准許或其上訴權已經喪
    失者，應以裁定駁回之。」、「第二審法院認為上訴有第36
    2條前段之情形者，應以判決駁回之。」。而所謂不服第一
    審判決之「具體理由」，必係依據卷內既有訴訟資料或提出
    新事證，指摘或表明第一審判決有何採證認事、用法或量刑
    等足以影響判決本旨之不當或違法，而構成應予撤銷之具體
    事由，始克當之（例如：依憑證據法則具體指出所採證據何
    以不具證據能力，或依憑卷證資料，明確指出所為證據證明
    力之判斷如何違背經驗、論理法則）；倘僅泛言原判決認定
    事實錯誤、違背法令、量刑失之過重或輕縱，而未依上揭意
    旨指出具體事由，或形式上雖已指出具體事由，然該事由縱
    使屬實，亦不足以認為原判決有何不當或違法者（例如：對
    不具有調查必要性之證據，法院未依聲請調查亦未說明理由
    ，或援用證據不當，但除去該證據仍應為同一事實之認定）
    ，皆難謂係具體理由，俾與第二審上訴制度旨在請求第二審
    法院撤銷、變更第一審不當或違法之判決，以實現個案救濟
    之立法目的相契合，並節制濫行上訴（最高法院97年年度台
    上字第892號刑事判決意旨參照）。
二、本件上訴人即被告甲○○提起上訴，其上訴狀理由略以：
    本案原審認定被告涉犯詐欺取財罪，無非以告訴人單一之指
    訴及被告未能清償借款為其唯一論據，然被告堅決否認有何
    詐欺犯行；再按民事上之債務不履行，縱係出於可歸責於債
    務人之事由，苟無足以證明債務人自始蓄意以此行詐之積極
    證據，不得以事後不履行債務之事實，推定其具有刑事犯罪
    之故意。若積極證據不足為不利於被告事實之認定時，即應
    為有利於被告之認定，更不必有何有利之證據，此外復無其
    他積極證據證明被告犯罪，又被告現正積極與告訴人進行和
    解，為此提起上訴，請求鈞院撤銷原判決，諭知被告無罪云
    云。
三、經查，本件原審判決以被告對於被訴犯罪事實迭次於偵查中
    、原審行準備程序及審理時，均坦承不諱（見97年度偵緝字
    第386號偵查卷第5至6頁；原審卷第68、111、118、124頁）
    ，核與證人即被害人陳寬煌、乙○○、證人劉平於警詢證述
    之情節相符（見警卷第1至11、16至19頁），並有立冠工程
    行土石方運送憑證編號收據、嘉修企業行正欣開發企業有限
    公司收據、上貫開發股份有限公司收據、龍泉企業社收據、
    順安企業通騏開發有限公司工程材料驗收單等件附卷可稽（
    見警卷第26至31頁），另被告於原審行準備程序時已供承：
    當時經濟困難，向被害人訂購砂石，並未交付貨款等語（見
    原審卷第68頁），又於原審審理時，與被害人進行調解，應
    允先給付部分現金，卻均未能如期給付，此有原審調解事件
    處理情形陳報表、準備程序筆錄在卷為參（見原審卷第101
    、111、114、118頁），佐以被告於97年間並無所得，名下
    財產僅居住之房屋、土地及汽車1輛，財產總額為115,287元
    ，此有稅務電子閘門財產所得調件明細表1份存卷堪憑（見
    原審卷第131、132頁），足徵被告向被害人訂購砂石、土方
    時，明知其財務狀況不佳，並無固定收入，自始即無付款之
    意，其有不法所有之詐欺意圖，要無異議，前揭證據均堪為
    補強證據，足以擔保被告前開任意性自白確與事實相符，而
    認定被告本案之詐欺取財罪之犯行。原審就被告上開犯罪已
    詳予審酌，並於理由欄中敘明綦詳，其認事用法，就形式觀
    之，並無違誤。
四、從而，被告就已於原審認罪之事實重為爭執，卻未依據卷內
    既有訴訟資料或提出新事證具體指摘或表明第一審判決有何
    不當或違法之事由，徒以上開理由空言指摘原判決不當，自
    難謂係具體理由，揆諸上開說明，本件上訴顯不合法律上程
    式，應予駁回，並不經言詞辯論為之。
五、據上論結，應依刑事訴訟法第367條前段、第372條，判決如
    主文。
中    華    民    國    98    年    8     月    4     日
                  刑事第二庭    審判長法  官  葉居正
                                      法  官  吳勇輝
                                      法  官  郭千黛
以上正本證明與原本無異。
不得上訴。
                                      書記官  尤乃玉
中    華    民    國    98    年    8     月    5     日


司法院資訊處製作；財團法人民間司法改革基金會備份。
